【裁判字號】    95,簡,262
【裁判日期】    951103
【裁判案由】    綜合所得稅
【裁判全文】
臺北高等行政法院判決
                                     95年度簡字第00262號
原      告  甲○○
被      告  財政部臺灣省北區國稅局
代  表  人  凌忠嫄（局長）住同上
            送達代收人  乙○○.
上列當事人間因綜合所得稅事件，原告不服財政部中華民國95年
2 月10日台財訴字第09400637760 號（案號：第00000000號）訴
願決定，提起行政訴訟。本院判決如下：
    主  文
原告之訴駁回。
訴訟費用由原告負擔。
    事  實
一、事實概要：緣原告民國（下同）88年度綜合所得稅結算申報
    ，列報配偶執行業務所得新臺幣（下同）660,445 元，經被
    告所屬桃園縣分局核定1,010,445 元，歸課原告綜合所得總
    額3,283,098 元，補徵應納稅額69,909元。原告不服，申請
    復查，經被告於94年11月3 日以北區國稅法二字第09400279
    35號復查決定書（下稱原處分）駁回，原告不服，提起訴願
    ，遭駁回後，遂向本院提起本件行政訴訟。
二、兩造聲明：
  (一)原告聲明：訴願決定及原處分均撤銷。
  (二)被告聲明：駁回原告之訴。
三、兩造之爭點：
  1.被告核定原告有取自太極公司執行業務收入1,000,000元，
    是否有據？
  2.原告主張應減除直接必要費用350,000元，是否有據？
  (一)原告主張之理由：
    1.原告配偶劉美均為太極光電半導體股份有限公司（以下簡
      稱太極公司）設計產品，商品完成交付太極公司。太極公
      司於88年2 月開立100 萬元1 年期之支票乙張，以獎金支
      項給付劉美均。
    2.88年6 月起，太極公司即以財務困難為由一再告知屆期勿
      兌現支票以免影響公司營運，而於88年8 月26日以太極公
      司之股票換回前開支票。太極公司於88年10月惡性倒閉。
    3.太極公司非上市上櫃公司，所給付之公司股票為不得交易
      之股票，無法轉換為現金所得，不應列入執行業務收入為
      課稅依據。
    4.太極公司先以1 年期支票給付原告，到期日為隔年2 月，
      縱於屆期兌現得款，亦應列入隔年所得。太極公司於支票
      給付後，即填報扣繳憑單資料，旋以無法交易之公司股票
      換回該支票，顯有逃漏公司稅賦之嫌。綜上，原告根本沒
      有收入所得。
  (二)被告主張之理由：
    1.按「執行業務所得：凡執行業務者之業務或演技收入，減
      除業務所房租或折舊、業務上使用器材設備之折舊及修理
      費，或收取代價提供顧客使用之藥品、材料等之成本、業
      務上雇用人員之薪資、執行業務之旅費及其他直接必要費
      用後之餘額為所得額。」為所得稅法第14條第1項 第2 類
      前段所明定。次按「執行業務者未依法辦理結算申報，或
      未依法設帳記載並保存憑證，或未能提供證明所得額之帳
      簿文據者，88年度應依核定收入總額按下列標準計算其必
      要費用……附註：本標準未規定之項目，由稽徵機關自行
      調查核實認定。」為本年度執行業務者費用標準所核定。
    2.原告本年度列報配偶取自太極公司執行業務收入1,000,00
      0 元，必要費用350,000 元，執行業務所得650,000 元，
      被告所屬桃園縣分局以該公司填報扣繳憑單之執行業務者
      業別代號為90（其他）。依前揭標準應由稽徵機關自行調
      查核實認定必要費用，又該公司已擅自歇業他遷不明，原
      告無法提示佐證資料判別扣繳義務人是否申報錯誤，且該
      公司及原告均未能提示相關費用憑證供核，原查否准減除
      必要費用350,000元，核定執行業務所得1,000,000元，並
      無不合，請予維持。
    3.原告主張略以本件執行業務收入1,000,000 元，實為公司
      股票給付，該公司非上市（櫃）公司，其給付之股票依法
      不得交易，故無法轉換現金為所得，不應列入執行業務收
      入為課稅依據，且公司已於本年度結束營業，負責人被判
      刑已潛逃出境無法求償乙節，查原告申報本年度綜合所得
      稅結算申報，自行列報其配偶取自太極公司執行業務收入
      1,000,000 元，有該申報書影本可稽，合先陳明。本件原
      告無法提示相關必要費用資料供核，被告所屬桃園縣分局
      否准減除其列報費用350,000 元，並無不合，又原告主張
      如為真實，則原告配偶既同意該公司以面額10,000元股票
      100 張作為本年度執行業務報酬，該公司依法填報本年度
      扣繳憑單，原查歸課原告綜合所得稅並無不合，與該股票
      事後可否轉讓出售無涉，併予陳明。
    理  由
一、行政訴訟法第229條第1項所定適用簡易程序之數額，業經司
    法院以92年9月17日院台廳行一字第23681號令增至20萬元，
    並定於93年1月1日實施。本件原告爭執之金額未逾20萬元，
    自屬應適用簡易程序事件，爰不經言詞辯論而為判決。
二、本件訴訟進行中，被告之代表人已由許虞哲變更為凌忠嫄，
    此有行政院95年8月23日院授人力字第0950023637號令在卷
    可按，茲由新任代表人具狀聲明承受訴訟，核無不合，應予
    准許。
三、按所得稅法第14條第1項第2類規定：「個人之綜合所得總額
    ，以其全年左列各類所得合併計算之：第一類…第二類：執
    行業務所得：凡執行業務者之業務或演技收入，減除業務所
    房租或折舊、業務上使用器材設備之折舊及修理費，或收取
    代價提供顧客使用之藥品、材料等之成本、業務上雇用人員
    之薪資、執行業務之旅費及其他直接必要費用後之餘額為所
    得額。」第15條第1項規定：「納稅義務人之配偶…有前條
    各類所得者，應由納稅義務人合併報繳。」
四、本件兩造不爭原告88年度綜合所得稅結算申報，列報其配偶
    劉美均取自太極公司執行業務收入1,000,000 元，扣繳稅額
    100,000 元等情，並有88年度綜合所得稅結算申報書、88年
    度執行業務收入未設帳電腦核定清單在原處分卷可稽，堪認
    為真實。
五、是本件之爭執，在於：
  (一)被告核定原告有取自太極公司執行業務收入1,000,000元，
    是否有據？
  (二)原告主張應減除直接必要費用350,000元，是否有據？
六、關於執行業務收入部分：
  (一)系爭執行業務收入，係原告於88年度綜合所得稅結算申報時
    所自行申報，且太極公司有扣繳10% ，並製作扣繳憑單，已
    如前述，且原告於復查時仍不否認上開收入，係原告配偶「
    從事產品的設計」「當初言明會以執行業務所得的方式來申
    報年度之所得稅」，此有復查申請書及補充之說明書在原處
    分卷可按，是被告核定原告有取自太極公司執行業務收入1,
    000,000 元，自屬有據。
  (二)至原告主張所取得之太極公司股票，非上市上櫃公司股票，
    為不得交易之股票，無法轉換為現金所得，不應列入執行業
    務收入為課稅依據云云，惟查原告自承太極公司先以1 年期
    支票給付原告配偶，填報扣繳憑單後，旋以太極公司股票換
    回該支票等情，是原告配偶既同意將支票換成當時未倒閉之
    太極公司股票，且數量係每股按面額10元計算之股票100 張
    ，其市場價格自當經原告配偶之評估及同意，尚不能以該公
    司於翌年惡性倒閉，股價下跌為由，否認有該筆收入。
七、關於執行業務所得部分：
  (一)按所得稅法第14條第1項第2類規定：「....個人之綜合所得
    總額執行業務費用之列支，準用本法有關營利事業所得稅之
    規定；其辦法由財政部定之。」又按執行業務所得查核辦法
    第17條第1 項規定：「費用及損失，未經取得原始憑證，或
    經取得而記載事項不符者，不予認定。」
  (二)再按所得稅法施行細則第13條規定：「（第1項）本法第14
    條第1項第2類關於執行業務者之設帳，應由財政部各地區國
    稅局擬訂輔導實施辦法，報請財政部核定之。（第2 項）執
    行業務者未依法辦理結算申報，或未依法設帳記載及保存憑
    證，或未能提供證明所得額之帳簿文據者，稽徵機關得照同
    業一般收費及費用標準核定其所得額。」「前項收費及費用
    標準，由財政部各地區國稅局徵詢各該業同業公會意見擬訂
    ，報請財政部核定之。」復按財政部89年2 月15日台財稅第
    0890450920號函核定之「88年度執行業務者費用標準」：「
    執行業務者未依法辦理結算申報，或未依法設帳記載並保存
    憑證，或未能提供證明所得額之帳簿文據者，88年度應依核
    定收入總額按下列標準計算其必要費用……附註：本標準未
    規定之項目，由稽徵機關自行調查核實認定。」
  (三)由以上規定可知，執行業務費用及損失之列支，原則上由執
    行業務者依法設帳記載及保存憑證，核實認定，如未能提供
    證明所得額之帳簿文據者，稽徵機關「得」照同業一般收費
    及費用標準核定其所得額，惟如不在稽徵機關規定之項目內
    ，則回歸原則，由稽徵機關自行調查核實認定。
  (四)查原告申報系爭執行業務之必要費用350,000 元，而太極公
    司填報之扣繳憑單之執行業務者業別代號為「90（其他）」
    ，是原告應非屬適用該標準所列費用率為35% 之建築師（代
    號21）、表演人（代號70）、病理檢驗（代號42）、技師（
    代號20）或未具建築師資格，辦理建築規劃設計及監造等業
    務者（代號95）之一者，而原告亦未主張其屬上開適用費用
    率35% 之執行業務者，是原告自應屬該標準「附註」規定之
    「本標準未規定之項目，由稽徵機關自行調查核實認定。」
    然查原告既未提示佐證資料判別扣繳義務人是否申報代號錯
    誤，亦未能提示相關費用憑證供核，是原告主張其必要費用
    為350,000 元，顯屬無據。
八、綜上所述，原告之主張，為無理由，原處分認事用法並無違
    誤，訴願決定遞予維持，亦無不合，原告訴請撤銷，為無理
    由，應予駁回。
中    華    民    國    95    年    11    月    3     日
                  第  五  庭  法  官  王  碧  芳
上為正本係照原本作成。
本件以訴訟事件所涉及之法律見解具有原則性者為限，始得於本
判決送達後20日內向本院提出上訴狀並表明上訴理由，如已於本
判決宣示後送達前提起上訴者，應於判決送達後20日內補具上訴
理由（均按他造人數附繕本），且經最高行政法院許可後方得上
訴。
中    華    民    國    95    年    11    月    3     日
                              書記官  徐  子  嵐


司法院資訊處製作；財團法人民間司法改革基金會備份。
